臺灣苗栗地方法院民事裁定
111年度監宣字第26號
聲  請  人  劉文泉  

相  對  人  劉政良  



關  係  人  李桂香  

上列當事人間請求監護宣告事件，本院裁定如下：
    主    文
一、宣告相對人劉政良（民國00年0月00日生，身分證統一編號
    ：Z000000000號）為受監護宣告之人。
二、選定聲請人劉文泉（民國00年0月00日生，身分證統一編號
    ：Z000000000號）為受監護宣告之人劉政良之監護人。
三、指定關係人李桂香（民國00年0月00日生，身分證統一編號
    ：Z000000000號）為會同開具財產清冊之人。
四、聲請程序費用由受監護宣告之人劉政良負擔。
　　理    由
一、按對於因精神障礙或其他心智缺陷，致不能為意思表示或受
    意思表示，或不能辨識其意思效果者，法院得因本人、配偶
    、四親等之親屬，最近1 年有同居事實之其他親屬、檢察官
    、主管機關或社會福利機構之聲請，為監護之宣告，民法第
    14條第1 項定有明文。次按受監護宣告之人應置監護人；法
    院為監護之宣告時，應依職權就配偶、四親等內之親屬、最
    近1 年有同居事實之其他親屬、主管機關、社會福利機構或
    其他適當之人選定1 人或數人為監護人，並同時指定會同開
    具財產清冊之人；法院選定監護人時，應依受監護宣告之人
    之最佳利益，優先考量受監護宣告之人之意見，審酌一切情
    狀，並注意下列事項：（一）受監護宣告之人之身心狀態與
    生活及財產狀況。（二）受監護宣告之人與其配偶、子女或
    其他共同生活之人間之情感狀況。（三）監護人之職業、經
    歷、意見及其與受監護宣告之人之利害關係。（四）法人為
    監護人時，其事業之種類與內容，法人及其代表人與受監護
    宣告之人之利害關係，民法第1110條、第1111條第1 項、第
    1111條之1 亦規定甚明。末按，法院應於鑑定人前，就應受
    監護宣告之人之精神或心智狀況，訊問鑑定人及應受監護宣
    告之人，始得為監護之宣告。但有事實足認無訊問之必要者
    ，不在此限。鑑定應有精神科專科醫師或具精神科經驗之醫
    師參與並出具書面報告，家事事件法第167 條定有明文。
二、本件聲請意旨略以：聲請人劉文泉為相對人劉政良之父，相
    對人於民國110年12月29日因思覺失調症經鑑定為中度身心
    障礙，雖經診治仍不見起色，致不能為意思表示及受意思表
    示，或不能辨識其意思表示之效果，為此請求宣告相對人為
    受監護宣告之人，選任聲請人為相對人之監護人，並選任關
    係人李桂香即相對人之母，為會同開具財產清冊之人等語。
三、本院之判斷：
（一）聲請人主張之事實，業據其提出戶籍謄本、親屬系統表、
      同意書、中華民國身心障礙證明等件為證。另經本院於11
      1年4月15日前往大千綜合醫院南勢院區實施鑑定程序，有
      鑑定人何仁琦醫師、聲請人及相對人等在場，法官當場審
      驗相對人之心神狀況，並於鑑定人前訊問相對人，相對人
      對於法官訊問年籍、日期、住院之原因等問題，均能為正
      確之應答，經鑑定人當場施以初步鑑定所為詢問亦能適當
      回應，經法官命鑑定人提出鑑定報告，並諭知聲請人若依
      鑑定結果未達監護宣告之程度，是否變更為輔助宣告，聲
      請人稱無意見等語，此經載明本件監宣輔宣訊問筆錄附卷
      可稽。嗣經鑑定人函覆醫院監護宣告鑑定報告書略以：相
      對人非語言抽象思考、視空間訊息處理能力與同齡者相當
      ，但專注力、執行任務之動作速度、計畫、組織能力、日
      常生活常識、社會判斷力較同齡者不足，作答時顯示有重
      度躁型情感性精神病傾向，仍有看得到鬼、自覺有能力以
      心電感應與人溝通之精神症狀表現，且病識感不佳，相對
      人因思覺失調症影響，智力輕度缺損，在金錢處理與生活
      問題解決能力較一般人差，算術能力不佳，無法獨立應付
      健康、財務問題，亦無法自我照顧、獨立生活，建議面對
      利益重大、程序複雜及需審慎評估之事項時，由家屬或主
      要照顧者協助處理，相對人「辨別行為是非」及「依辨別
      而為行為」之能力極差，符合監護宣告之要件，未來改善
      機會不高等語。綜上，足認相對人確因精神障礙或其他心
      智缺陷，致不能為意思表示或受意思表示，或不能辨識其
      意思表示效果之程度，爰宣告相對人為受監護宣告之人。
（二）聲請人為相對人之父，關係人李桂香為相對人之母，相對
      人手足劉政絃同意由聲請人擔任監護人、關係人李桂香擔
      任會同開具財產清冊之人等情，有親屬系統表、同意書、
      戶籍謄本在卷可稽。本院函請財團法人苗栗縣私立幼安教
      養院訪視聲請人及相對人，訪視報告略以：相對人現年38
      歲，於110年12月18日因情緒、行為失控，經送往大千南
      勢醫院，相對人稍具生活自理、簡易計算之能力，但有情
      緒起伏、說出無法理解之語言、在家中拿稻草點火、開瓦
      斯、囤積物品之情形，對於訪員詢問由聲請人協助處理財
      務或申請社會福利等事項，表示都可以；聲請人現年63歲
      ，每月收入約2至3萬元，其表示將依相對人情況決定後續
      照護規劃，有意讓相對人於安置機構，接受全天照顧；關
      係人李桂香、劉政絃為相對人之母及弟，二人均尊重聲請
      人安排，並同意由聲請人擔任相對人之監護人等語，有前
      開訪視單位函覆之上開訪視報告在卷可稽。本院審酌上情
      ，認聲請人為相對人之父，有意願擔任監護人，目前對相
      對人之照顧無疏忽不當之處，且有親屬資源支持，應可善
      盡保護相對人之權益，爰依前揭規定，選定聲請人為相對
      人之監護人；另關係人為相對人之母，有意願擔任會同開
      具財產清冊之人，爰依前揭規定，併指定關係人為會同開
      具財產清冊之人。
四、末按監護人於執行有關受監護人之生活、護養療治及財產管
    理之職務時，應尊重受監護人之意思，並考量其身心狀況與
    生活狀況；監護開始時，監護人對於受監護人之財產，應依
    規定會同本院指定開具財產清冊之人，於二月內開具財產清
    冊，並陳報法院；於前條之財產清冊開具完成並陳報法院前
    ，監護人對於受監護人之財產僅得為管理上必要之行為；監
    護人對於受監護人之財產，非為受監護人之利益，不得使用
    、代為或同意處分；監護人代理受監護人購置或處分不動產
    ，或就其居住之建築物或基地出租、供他人使用或終止租賃
    ，非經法院許可，不生效力；民法第1112條、第1113條準用
    第1099條第1 項、第1099之1 、第1101條第1 項及第2 項之
    規定甚明，請參照辦理。
五、依家事事件法第164 條第2 項，裁定如主文。
中　　華　　民　　國　　111 　年　　9 　　月　　12　　日
                   家事法庭     法  官　李麗萍
以上正本係照原本作成。
如對本裁定不服，應於裁定送達後10日內向本院提出抗告狀附繕
本，並繳納抗告費新臺幣1,000 元。
中　　華　　民　　國　　111 　年　　9 　　月　　12　　日
                                書記官　陳政伸